臺灣臺中地方法院民事判決
111年度沙訴字第4號
原      告  宏茂建設有限公司

法定代理人  方振宏  
訴訟代理人  方振偉  
被      告  王宦川  


上列當事人間請求請求遷讓房屋事件，本院於民國111年9月28日
言詞辯論終結，判決如下：
    主      文
被告應將如附表所示之房屋遷讓返還原告。
被告應給付原告新臺幣肆萬壹仟元，及自民國一百一十一年五月
十六日起至清償日止，按年息百分之五計算之利息。
被告應自民國一百一十一年五月十六日起至遷讓返還第一項所示
房屋之日止，按月給付原告新臺幣壹萬伍仟元。
原告其餘之訴駁回。
訴訟費用由被告負擔。
本判決第一、二項於原告以新臺幣柒拾柒萬元為被告供擔保後，
得假執行。
本判決第三項於判決確定前清償期已屆至部分，於原告按月以新
臺幣伍仟元為被告供擔保後，得假執行。
原告其餘假執行之聲請駁回。
    事實及理由
壹、程序方面：
　　按訴狀送達後，原告不得將原訴變更或追加他訴，但請求之
    基礎事實同一者，不在此限；不變更訴訟標的，而補充或更
    正事實上或法律上之陳述者，非為訴之變更或追加；原告於
    判決確定前，得撤回訴之全部或一部。但被告已為本案之言
    詞辯論者，應得其同意，民事訴訟法第255條第1項第2款、
    第256條、第262條第1項分別定有明文。查原告起訴聲明第1
    項原請求被告王宦川、楊玉滿應將臺中市○○區○○段0000○號
    之房屋，即門牌號碼臺中市○○區○○路0段000號遷讓交還原告
    ；嗣於民國111年7月27日當庭撤回對被告楊玉滿之起訴，並
    於同年9月28日更正第1項聲明為被告應將如附表所示之房屋
    （下稱系爭房屋）遷讓交還原告（見本院卷第104、126頁）
    。經核原告均係本於其為系爭房屋所有權人之身分而主張，
    並依不動產權利移轉證書記載而更正返還之建物範圍，屬更
    正事實上之陳述，且原告撤回部分業經楊玉滿同意，於法尚
    無不合，應予准許。
貳、實體方面：　　
一、原告主張：原告於111年2月24日經法院拍賣取得坐落臺中市
    ○○區○○段000000地號土地暨其上之系爭房屋所有權，並取得
    不動產權利移轉證書，惟系爭房屋現與楊玉滿（即被告之妻
    ）所有臺中市○○區○○街00號房屋（下稱仁美街房屋）打通，
    由被告使用，原告於111年4月12日以存證信函通知被告出面
    處理，未獲置理，被告無權占有系爭房屋，爰依民法第767
    條規定，請求被告遷讓返還系爭房屋，並依同法第179條規
    定，請求被告以當地租金行情，給付占有系爭房屋所受相當
    於每月租金新臺幣（下同）1萬5,000元之不當得利等語。並
    聲明：㈠被告應將系爭房屋遷讓返還原告。㈡被告應自111年2
    月24日起至房屋遷讓日止，按月給付原告1萬5,000元，並自
    起訴狀繕本送達翌日起至清償日止，按年息5%計算之利息。
    ㈢願供擔保，請准宣告假執行。
二、被告則以：系爭房屋拍賣條件不點交，且系爭房屋與楊玉滿
    居住之仁美街房屋打通，樓梯位在仁美街房屋，水電也在一
    起，伊有返還系爭房屋之意願，希望與原告協調如何隔開。
    又原告請求之不當得利金額不合理，系爭房屋是伊做防火建
    材實驗的地方，現在沒有人住，但有放置伊研究的東西等語
    ，資為抗辯。並聲明：原告之訴駁回。
三、得心證之理由：
  ㈠經查，原告於111年2月16日經法院拍定買受坐落臺中市○○區○
    ○段000000地號土地暨其上同段1536建號建物及未辦保存登
    記之同段5710建號建物之所有權，並於同年月24日取得不動
    產權利移轉證書，復於同年3月21日登記為上開土地及同段1
    536建號建物之所有權人等情，業據原告提出上開土地所有
    權狀、臺中市○○區○○段0000○號建物所有權狀、建物登記第
    一類謄本、不動產權利移轉證書為證（見本院卷第21、23、
    79、107至108頁），被告對此亦不爭執，堪認屬實。
  ㈡按拍賣之不動產，買受人自領得執行法院所發給權利移轉證
    書之日起，取得該不動產所有權，債權人承受債務人之不動
    產者亦同，強制執行法第98條第1項定有明文。是原告於111
    年2月24日領得本院發給之權利移轉證書時，即取得系爭房
    屋之所有權，被告於斯時起繼續占有系爭房屋，並無正當權
    源，而屬無權占有，被告雖抗辯其並未居住使用系爭房屋等
    語，惟被告已自承有在系爭房屋放置做防火建材實驗的物品
    （見本院卷第104頁），堪認被告仍有占用系爭房屋，其所
    辯要非可採。是原告依民法第767條第1項前段所有物返還請
    求權之規定，請求被告遷讓返還系爭房屋，於法即無不合。
    至被告另稱系爭房屋與仁美街房屋打通，水電、樓梯共用乙
    節，此屬返還房屋時之執行問題，不影響被告仍應返還系爭
    房屋，附此敘明。
　㈢再按無法律上之原因而受利益，致他人受損害者，應返還其
    利益，民法第179條前段規定甚明。而無權占有他人房屋，
    可能獲得相當於租金之利益，此為社會通常之觀念。被告於
    原告111年2月24日拍定取得系爭房屋之所有權後，仍繼續無
    權占有使用系爭房屋而不遷讓歸還，自受有相當於租金之利
    益，原告主張被告占有系爭房屋每月受有1萬5,000元相當於
    租金之不當得利，並提出租屋網資料為憑（見本院卷第81至
    85頁），本院審酌尚與當地租金行情相符，故以此為計算相
    當租金之標準，應屬公允。依此計算，原告依不當得利之法
    律關係，請求被告自111年2月24日起至民事起訴狀繕本送達
    被告之日（見本院卷第35、37頁）即111年5月15日止，給付
    相當於租金之不當得利共4萬1,000元（計算式如附件）；及
    自111年5月16日起至遷讓返還系爭房屋之日止，按月給付相
    當於租金之不當得利1萬5,000元，自屬有據。
　㈣末按給付無確定期限者，債務人於債權人得請求給付時，經
    其催告而未為給付，自受催告時起，負遲延責任。其經債權
    人起訴而送達訴狀，或依督促程序送達支付命令，或為其他
    相類之行為者，與催告有同一之效力；又遲延之債務，以支
    付金錢為標的者，債權人得請求依法定利率計算之遲延利息
    ；應付利息之債務，其利率未經約定，亦無法律可據者，週
    年利率為5%，民法第229條第2項、第233條第1項前段、第20
    3條分別定有明文。查原告請求相當於租金之不當得利，屬
    未定給付期限之金錢債權，且未經兩造約定清償期限，自應
    以原告催告而未為給付，被告始負遲延責任，又本件起訴狀
    繕本於111年5月15日送達被告，已如前述，是原告就111年2
    月24日起至同年5月15日已屆期之不當得利債權4萬1,000元
    ，請求自起訴狀繕本送達翌日即111年5月16日起至清償日止
    ，按年息5%計算之法定遲延利息，核無不合，應予准許。至
    逾上開範圍之各期對被告未發生之不當得利請求權，因兩造
    並未約定特定給付日，亦未見原告有每期催告給付之情形，
    則原告主張再加計自起訴狀繕本送達之翌日起至清償日止之
    遲延利息，即屬無據，不應准許。
四、綜上所述，原告依民法第767條第1項規定，請求被告將系爭
    房屋遷讓返還原告，並依同法第179條規定，請求被告給付4
    萬1,000元，及自111年5月16日起至清償日止，按年息5%計
    算之利息，暨自111年5月16日起至遷讓返還系爭房屋之日止
    ，按月給付原告1萬5,000元，為有理由，應予准許。逾此範
    圍之請求，為無理由，應予駁回。
五、本件原告陳明願供擔保請准宣告假執行，其中就主文第1、2
    項部分，核無不合，爰酌定相當之擔保金額准許之。就主文
    第3項部分，查有關財產權之將來給付訴訟之判決，可於債
    務清償期屆至前，宣告附條件之假執行，即於主文宣告於判
    決確定前如清償期已屆至，債權人預供擔保若干金額後得假
    執行（臺灣高等法院暨所屬法院89年法律座談會彙編參照）
    。是本判決主文第3項有關將來給付訴訟之判決，即於主文
    宣告於判決確定前如清償期已屆至，債權人預供擔保若干金
    額後得假執行，爰依原告聲請為如主文所示附條件之准為假
    執行之宣告。至於原告敗訴及判決確定前清償期尚未屆至部
    分，則駁回該等部分假執行之聲請。
六、本件事證已臻明確，兩造其餘攻擊防禦方法及所提證據，核
    與判決結果不生影響，爰不一一論述。
七、訴訟費用負擔之依據：民事訴訟法第79條。　　
中　　華　　民　　國　　111 　年　　10　　月　　12　　日
                  沙鹿簡易庭    法  官  廖欣儀
以上為正本係照原本作成。
如不服本判決，應於送達後20日內，向本院提出上訴狀並表明上
訴理由，如於本判決宣示後送達前提起上訴者，應於判決送達後
20日內補提上訴理由書（須附繕本）。如委任律師提起上訴者，
應一併繳納上訴審裁判費。
中　　華　　民　　國　　111 　年　　10　　月　　12　　日
                                書記官  柳寶倫   
附表：
編號  建 物 建 號  坐 落 土 地  門 牌 號 碼  1 臺中市○○區○○段0000○號 臺中市○○區○○段000000地號 臺中市○○區○○路0段000號  2 臺中市○○區○○段0000○號（未辦保存登記之建物） 同上 同上 
附件：
自111年2月24日起至同年5月15日之不當得利，此期間為2個月又22日，每月以1萬5,000元計算，此期間之不當得利為4萬1,000元【15,0002＋15,00022/30＝41,000】。